【裁判字號】    99,易,2751
【裁判日期】    991222
【裁判案由】    詐欺
【裁判全文】
臺灣板橋地方法院刑事判決              99年度易字第2751號
公  訴  人  臺灣板橋地方法院檢察署檢察官
被      告  劉書豪
選任辯護人  洪維煌律師
上列被告因詐欺案件，經檢察官聲請以簡易判決處刑（98年度偵
字第23358號），本院認不宜以簡易判決處刑，改以通常程序審
理，判決如下：
    主  文
劉書豪無罪。
    事實及理由
一、聲請簡易判決處刑意旨略以：被告劉書豪因經濟狀況不佳，
    於民國98年8 月21日中午，見自由時報廣告欄刊登應徵外務
    員之廣告，經與廣告刊登者聯絡後，可預見工作內容係為詐
    欺集團收購帳戶以供領取不法款項使用，仍與不詳真實姓名
    年籍不詳、自稱「陳經理」之成年男子及其所屬之詐欺集團
    成員，共同基於意圖為自己不法所有之犯意，約定劉書豪依
    自稱「陳經理」之人之電話指示，前往指定地點收取文件並
    送至指定之地點後，每次可獲得新台幣（下同）1 千元之報
    酬。前因告訴人邱顯森於98年8 月17日19時3 分許，見報紙
    徵才廣告欄刊有應徵司機之廣告，便以其持用之門號000000
    0000號行動電話，撥打上開廣告登載之「0000000000」號電
    話，與1 位自稱「陳經理」之人聯絡，該自稱「陳經理」之
    人要求邱顯森提供履歷表、汽車駕照及銀行存摺影本、提款
    卡等物品，邱顯森不疑有他，而於98年8 月18日18時許，在
    臺北縣三重市○○路「橡木桶洋酒店」前，將其所申辦之中
    國信託商業銀行股份有限公司（下稱中國信託銀行）員林分
    行帳號000000000000號帳戶存摺影本、提款卡、密碼，連同
    履歷表、汽車駕照影本等物品交付予「陳經理」所派來收取
    上開資料之真實姓名年籍不詳、自稱「小謝」之成年人，該
    詐欺集團成員取得邱顯森上開中國信託銀行帳戶之提款卡、
    密碼後，隨即於98年8 月18日19時20分許，向被害人林政輝
    佯稱其先前在網路購物之付款設定有誤，須依指示操作自動
    櫃員機，始能取消分期付款之設定，致林政輝陷於錯誤，遂
    於98年8 月18日21時9 分許、同日21時10分許、同日21時12
    分許、同日21時13分許、同日23時29分許，分別匯款26,000
    元、25,000元、27,000元、22,000元、29,983元至邱顯森上
    開中國信託銀行帳戶內。嗣於98年8 月19日，邱顯森前往中
    國信託銀行補登存摺，始知該帳戶已被列為警示帳戶，為引
    出詐欺集團之成員，乃於98年8 月24日15時許，撥打上開「
    0000000000」號電話予「陳經理」，佯稱欲應徵工作，並依
    「陳經理」指示備妥履歷表及銀行帳戶等資料，由其兄邱顯
    桓依約至台北縣板橋巿文化路與雙十路口交付上開資料並即
    報警處理。嗣該自稱「陳經理」之人指派詐欺集團成員劉書
    豪至上開地點，向邱顯桓收取銀行帳戶等資料時，經與邱顯
    森一同到場之員警當場查獲而未遂。因認被告涉犯刑法第33
    9 條第3 項、第1 項之詐欺取財未遂罪嫌等語。（原聲請簡
    易判決處刑意旨之犯罪事實及論罪法條經檢察官於99年11月
    5 日以99年度蒞字第24943 號補充理由書更正如上，併予敘
    明。）
二、聲請簡易判決處刑意旨認被告劉書豪涉有上開詐欺取財未遂
    等罪嫌，係以被告於警詢及偵查中之供述、告訴人邱顯森於
    警詢及偵查中之證述、被害人林政輝於警詢之指述、證人即
    告訴人之兄邱顯桓於警詢及偵查中之證述、邱顯森所提供98
    年8 月14日自由時報G5版「晶華國際會館誠徵接送司機，日
    薪2 ～3000元，0000000000」廣告影本、林政輝匯款至邱顯
    森所有之中國信託銀行帳戶之客戶交易明細表及郵局自動櫃
    員機交易明細表影本各1 紙、中國信託銀行98年9 月16日中
    信銀字第09822271211153號函及所附邱顯森上開帳戶歷史交
    易查詢、邱顯森所持用之門號0000000000號及0000000000號
    行動電話通話紀錄各1 份、臺北縣政府警察局海山分局搜索
    扣押筆錄、扣押物品目錄表、贓物認領保管單各1 份、扣案
    之邱顯森汽車駕照、證券帳戶存摺影本及提款卡、「邱富程
    」履歷表1 張、劉書豪所持用之行動電話1 支等為其論據。
三、按犯罪事實應依證據認定之，無證據不得認定犯罪事實；又
    不能證明被告犯罪者，即應諭知無罪之判決，刑事訴訟法第
    154 條第2 項、第301 條第1 項分別定有明文。次按認定不
    利於被告之事實，須依積極證據，苟積極證據不足為不利於
    被告事實之認定時，即應為有利於被告之認定，更不必有何
    有利之證據。又認定犯罪事實所憑之證據，雖不以直接證據
    為限，間接證據亦包括在內，然而無論直接或間接證據，其
    為訴訟上之證明，須達於通常一般人均不致有所懷疑，而得
    確信其為真實之程度，始得據為有罪之認定，最高法院30年
    上字第816 號及76年台上字第4986號著有判例。次按刑法詐
    欺取財罪之成立，以意圖為自己或第三人不法之所有，以詐
    術使人將本人或第三人之物交付為要件；而所謂以詐術使人
    交付，必須被害人因其詐術而陷於錯誤，或利用被害人之錯
    誤而行詐，苟其所用之方法，不能認為詐術，亦不致使被害
    人發生錯誤，即無詐欺之可言，此有最高法院82年度台上字
    第3532號判決意旨可資參照。
四、訊據被告劉書豪堅詞否認有何詐欺取財未遂犯行，辯稱：伊
    於98年8 月21日中午依自由時報人事招職廣告撥打電話應徵
    工作，工作內容為收取文件後送至指定地點，1 件以1,000
    元計酬，伊並不知道收取文件之內容，嗣於98年8 月24日18
    時許，伊接獲公司電話要求至板橋市○○路與雙十路口收件
    ，是伊第一次受派工作，伊到現場與一位先生碰面後，尚未
    取得文件即遭員警查獲，伊有配合員警打電話回公司請公司
    再派人過來取件，惟對方開車到現場後發覺有異即加速離去
    。且告訴人邱顯森係於98年8 月18日遭詐騙集團成員騙取帳
    戶，被害人林政輝於同日遭詐騙將款項匯入該帳戶，而伊係
    於98年8 月21日始撥打電話求職，並未參與告訴人邱顯森及
    被害人林政輝之受騙過程，故未有詐欺取財未遂之犯行等語
    。經查：
（一）告訴人邱顯森於98年8 月17日撥打自由時報G5版刊登之「
      晶華國際會館誠徵接送司機，日薪2 ～3000元，00000000
      00」廣告所載之電話號碼，與真實姓名年籍不詳、自稱「
      陳經理」之成年男子聯絡應徵工作，並依照「陳經理」指
      示於98年8 月18日18時許，在臺北縣三重市○○路「橡木
      桶洋酒店」前，將其所有之中國信託銀行員林分行帳號00
      0000000000號帳戶之存摺影本、提款卡、密碼、履歷表、
      汽車駕照影本等物品交付予真實姓名年籍不詳、自稱「小
      謝」之成年男子後，該男子及所屬之詐欺集團成員，隨即
      於同日向被害人林政輝佯稱網路購物付款方式設定錯誤，
      需依指示至自動櫃員機操作始能取消分期付款，致林政輝
      陷於錯誤，而於同日21時9 分許、21時10分許、21時12分
      許、21時13分許、21時29分許，分別匯款26,000元、25,0
      00元、27,000元、22,000元、29,983元至邱顯森上開帳戶
      內，旋遭詐欺集團成員提領一空之事實，業據證人即告訴
      人邱顯森於偵查及本院審理時證述綦詳，核與證人即被害
      人林政輝於警詢中證述之情節相符，並有林政輝提出之匯
      款執據5 紙、中國信託銀行98年9 月16日中信銀字第0982
      2271 2111 53號函及所附邱顯森上開帳戶歷史交易查詢等
      資料在卷可佐，而邱顯森因上開帳戶遭詐欺集團使用而經
      警移送之幫助詐欺案件，亦經臺灣板橋地方法院檢察署檢
      察官以98年度偵字第23752 號為不起訴處分確定，堪認邱
      顯森及林政輝均係遭自稱「陳經理」之人及所屬詐欺集團
      成員詐騙而分別交付上開金融帳戶及匯款。
（二）次查告訴人邱顯森於98年8 月17日18時許，在臺北縣三重
      市○○路「橡木桶洋酒店」前，將其所有之上開中國信託
      銀行帳戶之存摺影本、提款卡、密碼、履歷表、汽車駕照
      影本等物品交付予自稱「小謝」之成年男子，而該男子並
      非本案被告劉書豪，本案被告係於98年8 月24日20時30分
      許，前往位於臺北縣板橋市○○路與雙十路口向告訴人之
      兄邱顯桓拿取資料一節，除據被告自承其於98年8 月21日
      撥打報紙廣告刊登之電話應徵工作，於同年月24日接獲公
      司通知前往指定地點收取文件之指示，遂於當日20時30分
      許在上開地點與邱顯桓碰面等語外，亦經證人邱顯森於警
      詢及偵查中證述明確，此外，尚乏其他積極證據足證被告
      於98年8 月21日前即參與該詐欺集團，並從事上述詐取邱
      顯森帳戶、提款卡及林政輝財物之詐欺取財犯行，自難僅
      憑被告於98年8 月24日前往收取邱顯桓所交付之文件，即
      遽認被告與自稱「陳經理」之成年男子及所屬詐欺集團成
      員先前詐騙邱顯森及林政輝之犯行，有犯意聯絡及行為分
      擔。
（三）再查告訴人邱顯森於98年8 月18日18時許，遭自稱「陳經
      理」之人及所屬詐欺集團成員詐騙，陷於錯誤而將其所有
      之中國信託銀行帳戶存摺影本、提款卡、密碼等物品交付
      予該詐欺集團成員後，決定自行蒐證，遂於同年月24日購
      買可錄音之手機並向中華電信公司申辦門號0000000000號
      之預付卡，再次撥打前開廣告上所載之000000 0000 號聯
      絡電話，以「邱富程」名義表示欲應徵工作，對方即自稱
      「陳經理」之男子與告訴人約定於同日20時30分許在臺北
      縣板橋市○○路與雙十路口交付存摺影本、提款卡、履歷
      表、駕照影本等文件，告訴人請其胞兄邱顯桓前往約定地
      點交付上開文件，並同時撥打110 報警，內政部警政署勤
      務指揮中心接獲民眾報案後通知轄區即臺北縣警察局海山
      分局江翠派出所派員前往處理，於98年8 月24日21時30分
      許在臺北縣板橋市○○路○ 段8 號前查獲正與邱顯桓收取
      文件之被告劉書豪等情，除據證人邱顯森、邱顯桓於警詢
      及偵查中證述綦詳外，核與證人即本件值勤員警陳智煜於
      本院審理時結證之情節相符，並有邱顯森提供之中華電信
      股份有限公司行動電話受信通信紀錄查詢結果、預付卡行
      動電話明細、臺北縣政府警察局海山分局江翠派出所搜索
      扣押筆錄、扣押物品目錄表、贓物認領保管單、扣案之「
      邱富程」名義履歷表、邱顯森駕駛執照影本、中國信託銀
      行員林分行帳號000000000000號帳戶存摺及提款卡影本等
      各1 份在卷可佐，堪認本件查獲被告之經過，係邱顯森誤
      信求職廣告而遭人詐取金融帳戶後，為求自保而決定自行
      蒐證，遂以「邱富程」名義撥打原先廣告上之聯絡電話，
      佯稱欲求職，誘騙「陳經理」及所屬詐欺集團派員前往約
      定地點取件，再由一同埋伏之員警逮捕前往取件詐欺集團
      成員，以求循線破獲該詐欺集團，故縱認本件被告與「陳
      經理」及所屬詐欺集團成員間，有犯意聯絡及行為分擔，
      亦難認98年8 月24日被告及該詐欺集團成員有何對邱顯森
      施以詐術之行為，且邱顯森及受邱顯森之託前往交付文件
      予被告之邱顯桓，均知悉該次交付文件之目的係為蒐集邱
      顯森另涉幫助詐欺案件之證據，則邱顯森及邱顯桓於交付
      文件予被告之際，既已知悉被告係「陳經理」及所屬詐欺
      集團派來取件之人，亦無任何交付金融帳戶資料予被告之
      真意，更難謂其等有遭被告施以詐術詐騙而陷於錯誤之情
      事。
（四）綜上，本件被告既未對告訴人邱顯森施以詐術，邱顯森及
      邱顯桓亦未有陷於錯誤而交付文件予被告之情形，則被告
      辯稱其未有詐欺取財未遂之犯行等語，即堪予採信。
五、綜上所述，本件聲請簡易判決處刑意旨雖指被告受「陳經理
    」及所屬詐欺集團指派前往向邱顯桓收取金融帳戶以供領取
    不法款項，而認被告涉犯詐欺取財未遂犯嫌等語，惟依公訴
    人所舉各項證據方法，尚無法使本院確信被告及其所屬之詐
    騙集團成員有對告訴人邱顯森施用詐術並使渠陷於錯誤等事
    實，此外，復查無其他積極證據足資認定被告確有詐欺取財
    未遂犯行，揆諸首揭法律規定及判例意旨，本件既不能證明
    被告犯罪，自應為被告無罪之諭知。
據上論斷，應依刑事訴訟法第449 條第2 項、第452 條、第301
條第1 項，判決如主文。
本案經檢察官莊惠真到庭執行職務。
中    華    民    國    99    年    12    月    22    日
                  刑事第二十三庭  審判長法  官  鄭水銓
                                        法  官  陳姵君
                                        法  官  劉凱寧
上列正本證明與原本無異。
如不服本判決，應於判決送達後10日內敘明上訴理由，向本院提
出上訴狀 (應附繕本) ，上訴於臺灣高等法院。其未敘述上訴理
由者，應於上訴期間屆滿後20日內向本院補提理由書「切勿逕送
上級法院」。
                                        書記官  李逸翔
中    華    民    國    99    年    12    月    22    日

司法院資訊處製作；財團法人民間司法改革基金會備份。
